【裁判字號】    99,訴,789
【裁判日期】    991123
【裁判案由】    違反毒品危害防制條例
【裁判全文】
臺灣嘉義地方法院刑事判決               99年度訴字第789號
公  訴  人  臺灣嘉義地方法院檢察署檢察官
被      告  陳龍山
上列被告因違反毒品危害防制條例案件，經檢察官提起公訴（
99年度毒偵字第1504號），被告於準備程序期日就被訴事實為有
罪陳述，本院合議庭裁定由受命法官獨任進行簡式審判程序，判
決如下：
    主  文
陳龍山施用第一級毒品，累犯，處有期徒刑伍月，如易科罰金，
以新臺幣壹仟元折算壹日。又施用第二級毒品，累犯，處有期徒
刑參月，如易科罰金，以新臺幣壹仟元折算壹日。應執行有期徒
刑陸月，如易科罰金，以新臺幣壹仟元折算壹日。
    犯 罪 事 實
一、陳龍山前因施用毒品案件，經本院裁定送觀察、勒戒後，認
    有繼續施用毒品之傾向，以88年度毒聲字第560號裁定送強
    制戒治，復以88年度毒聲字第1144號裁定停止戒治，所餘戒
    治期間付保護管束，再以89年度毒聲字第22號裁定撤銷保護
    管束，並施以強制戒治，嗣於民國89年9月22日戒治期滿，
    由臺灣嘉義地方法院檢察署以89年度戒毒偵字第190號為不
    起訴處分確定。又因施用毒品案件，經上揭法院以91年度訴
    字第609號判決處有期徒刑9月確定，於93年10月25日執行完
    畢。再因施用毒品案件，分別經本院以94年訴字第295號判
    決判處有期徒刑11月、94年嘉簡字第766號判決判處有期徒
    刑6月，95年訴字第382號判決處有期徒刑9月；前揭3罪經以
    96年聲減字532號裁定減刑為有期徒刑5月15日及3月（前2罪
    應執行有期徒刑8月）、4月15日，3罪接續執行，於96年7月
    18日因徒刑易科罰金執行完畢。詎其仍不知警惕，復(一)基於
    施用第一級毒品之犯意，於99年7月15日16時30分許為警採
    尿時點往前回溯24小時內之某時（惟應扣除為警調查至採尿
    時之顯不可能施用時間），在嘉義縣鹿草鄉後寮村2鄰後寮
    13 號之1住處內，以將海洛因摻水注射之方式，施用第一級
    毒品海洛因1次。(二)基於施用第二級毒品之犯意，於99年7月
    15日16時30分許為警採尿時點往前回溯96小時內某時（惟應
    扣除為警調查至採尿時之顯不可能施用時間），在上開住處
    內，以將甲基安非他命置入玻璃球內，並燒烤吸食煙霧之方
    式，施用第二級毒品甲基安非他命1次。嗣陳龍山於同年7
    月15日在未經有偵查犯罪職權之機關或公務員發覺前，主動
    向警供承前述施用甲基安非他命、海洛因犯行，對於上揭未
    經發覺之犯罪自首而接受裁判，並經其同意採驗尿液送驗，
    結果均呈甲基安非他命及嗎啡陽性反應而查獲。
二、案經嘉義縣警察局朴子分局報告臺灣嘉義地方法院檢察署檢
    察官偵查起訴。
    理  由
一、本件係經被告陳龍山於準備程序當庭表示認罪，而經本院裁
    定以簡式審判程序加以審理，則依據刑事訴訟法第273條之
    2、同法第159條第2項之規定，不適用傳聞法則有關限制證
    據能力之相關規定，合先敘明。
二、上揭犯罪事實，業據被告於本院審理時坦承不諱，並有代號
    與真實姓名對照表（代號：朴106）及臺灣檢驗科技股份有
    限公司99年8月10日濫用藥物尿液檢驗報告各1份在卷可稽（
    見警卷第7、8頁），被告自白核與事實相符，堪可認定。
三、按施用第一、二級毒品為犯罪行為，毒品危害防制條例第10
    條定有處罰明文。故施用第一、二級毒品者，依前揭規定本
    應科以刑罰。惟基於刑事政策，對合於一定條件之施用者，
    則依同條例第20條、第23條之規定，施以觀察、勒戒及強制
    戒治之保安處分。又毒品危害防制條例於92年7月9日修正公
    布，自93年1月9日施行，其中第20條、第23條將施用毒品之
    刑事處遇程序，區分為「初犯」及「5年內再犯」、「5年後
    再犯」。依其立法理由之說明：「初犯」，經觀察、勒戒或
    強制戒治後，應為不起訴處分或不付審理之裁定；經觀察、
    勒戒或強制戒治執行完畢釋放後，「5年內再犯」者，因其
    再犯率甚高，原實施之觀察、勒戒及強制戒治既已無法收其
    實效，爰依法追訴或裁定交付審理。至於經觀察、勒戒或強
    制戒治執行完畢釋放後，「5年後再犯」者，前所實施之觀
    察、勒戒或強制戒治已足以遮斷其施用毒品之毒癮，為期自
    新及協助其斷除毒癮，仍適用「初犯」規定，先經觀察、勒
    戒或強制戒治之程序。從而依修正後之規定，僅限於「初犯
    」及「5年後再犯」二種情形，始應先經觀察、勒戒或強制
    戒治程序。倘被告於5年內已再犯，經依法追訴處罰，縱其
    第3次（或第3次以上）再度施用毒品之時間，在初犯經觀察
    、勒戒或強制戒治執行完畢釋放5年以後，已不合於「5年後
    再犯」之規定，且因已於「5年內再犯」，顯見其再犯率甚
    高，原實施觀察、勒戒或強制戒治，已無法收其實效，即應
    依該條例第10條處罰（參見最高法院97年9月9日第5次刑事
    庭會議決議意旨）。查被告於88年間因施用毒品案件，經本
    院送觀察、勒戒及戒治處分，於89年9月22日戒治期滿執行
    完畢釋放後5年內，再3度因施用毒品，先後經本院依法追訴
    處罰，縱其本次施用毒品時間，與前開89年戒治處分執行完
    畢日相距已5年以上，揆諸前開說明，已不合於「5年後再犯
    」之規定，自應依毒品危害防制條例第10條第1項之規定處
    罰。是核被告所為，係犯毒品危害防制條例第10條第1項、
    第2項之施用第一級、第二級毒品罪。被告持有第一級、第
    二級毒品以施用，其持有之低度行為，應為施用之高度行為
    所吸收，不另論罪。又被告有前揭之前科科刑及執行紀錄，
    有臺灣嘉義地方法院檢察署刑案資料查註紀錄表、臺灣高等
    法院被告前案紀錄表各1份在卷可按，其受徒刑之執行完畢
    ，5年以內故意再犯有期徒刑以上之罪，均為累犯，應依刑
    法第47條第1項之規定，各加重其刑。另被告於犯罪未發覺
    前，向警察機關自首並接受裁判乙節，業據證人楊柄儒到庭
    證述無誤（見本院99年11月9日審判筆錄），依刑法第62條
    規定，減輕其刑，並先加後減。爰審酌被告曾因施用毒品，
    經本院裁定送觀察勒戒、戒治處分執行完畢而再犯本案，惟
    念及施用毒品本質上係戕害自身健康之行為，尚未嚴重破壞
    社會秩序或侵害他人權益，又被告於審判程序坦承犯行，態
    度尚佳等一切情狀，分別量處如主文所示之刑及諭知易科罰
    金之折算標準，並定其應執行刑及易科罰金之折算標準。
據上論結，依刑事訴訟法第273條之1第1項、第299條第1項前段
，毒品危害防制條例第10條第1項、第2項，刑法第11條前段、第
47條第1項、第62條、第51條第5款、第41條第1項前段，判決如
主文。
本案經檢察官李志明到庭執行職務
中    華    民    國    99    年    11    月    23    日
                  刑事第四庭    法  官  王慧娟
以上正本證明與原本無異。
如不服本判決應於收受判決後10日內向本院提出上訴書狀，並應
敘述具體理由；其未敘述上訴理由者，應於上訴期間屆滿後20日
內向本院補提理由書（均須按他造當事人之人數附繕本）「切勿
逕送上級法院」。
中    華    民    國    99    年    11    月    23    日
                                書記官  高文靜
附錄本案法條：
毒品危害防制條例第10條
施用第一級毒品者，處 6 月以上 5 年以下有期徒刑。
施用第二級毒品者，處 3 年以下有期徒刑。

司法院資訊處製作；財團法人民間司法改革基金會備份。
